臺灣屏東地方法院刑事判決　　　　　　　100年度易字第405號
公　訴　人　臺灣屏東地方法院檢察署檢察官
被　　　告　王登基
上列被告因竊盜等案件，經檢察官提起公訴（100 年度偵字第32
23號），本院判決如下：
    主  文
王登基犯攜帶兇器竊盜未遂罪，累犯，處有期徒刑陸月，如易科
罰金，以新臺幣壹仟元折算壹日，扣案之鑰匙壹支、電纜剪壹支
及螺絲扳手貳支均沒收。
其餘被訴部分無罪。
    事  實
一、王登基前因竊盜案件，分別經臺灣高雄地方法院以96年度簡
    字第7374號判決判處有期徒刑6 月確定、本院以97年度簡字
    第733 號判決、97年度簡字第1318號判決判處有期徒刑6 月
    、6 月確定，入監執行上開刑期，嗣假釋出監，迄民國98年
    9 月28日刑期期滿假釋未經撤銷，未執行之刑以已執行論而
    執行完畢。詎猶不知悔改，意圖為自己不法之所有，基於竊
    盜之犯意，於100 年3 月11日上午11時20分許，在址設屏東
    縣崁頂鄉○○段698 號之遠傳電信股份有限公司（下稱遠傳
    公司）基地臺（下稱系爭基地臺）外，以自備之鑰匙1 支打
    開系爭基地臺之大門，進入系爭基地臺（此部分侵入建築物
    犯行，不能證明被告犯罪，詳如後述），並以其所攜帶客觀
    上足供兇器使用之電纜剪1 支及螺絲扳手2 支，竊取遠傳公
    司所有之電纜線，惟因民眾發覺報警處理，經據報趕至現場
    之警方查獲而不遂，並扣得上開鑰匙1 支、電纜剪1 支及螺
    絲扳手2 支。
二、案經屏東縣政府警察局東港分局報告臺灣屏東地方法院檢察
    署檢察官偵查起訴。
    理  由
壹、證據能力部分
    本判決下列所引用被告王登基以外之人於審判外之陳述及相
    關書證等，檢察官、被告於準備程序中均不爭執其證據能力
    （見本院卷第18頁），本院亦查無有違法取證之情，本院因
    而認以之作為證據應屬適當，自均有證據能力，先予敘明。
貳、有罪部分
一、上開犯罪事實，業經被告於本院審理時坦承不諱（見本院卷
    第17頁背面），核與證人即遠傳公司工程師兼管理人李世昌
    於警詢時所證遭竊之情節相符（見警卷第7 至9 頁），並有
    照片6 張在卷可稽（見警卷第19、20、22頁），復有扣案之
    鑰匙1 支、電纜剪1 支及螺絲扳手2 支可資佐證，足認被告
    自白與事實相符。本案事證明確，被告犯行洵堪認定，應依
    法論科。
二、按刑法第321 條第1 項第3 款所稱兇器，其種類並無限制，
    凡客觀上足對人之生命、身體、安全構成威脅，具有危險性
    之兇器均屬之，且祇須行竊時攜帶此種具有危險性之兇器為
    已足，並不以攜帶之初有行兇之意圖為必要（最高法院79年
    臺上字第5253號判例要旨參照），被告用以行竊之電纜剪1
    支、螺絲扳手2 支，為金屬材質，質地堅硬，持之揮擊自足
    以對人之生命、身體造成威脅，顯為具有危險性之兇器。是
    被告攜帶上開電纜剪、螺絲扳手行竊，核其所為，係犯刑法
    第321 條第2 項、第1 項第3 款之攜帶兇器竊盜未遂罪。檢
    察官固認被告之竊盜犯行已達既遂之程度，惟無提出證據以
    實其說，檢察官上開指訴，容有誤會，惟既遂、未遂為犯罪
    之樣態，不涉及罪名之變更，自毋庸變更起訴法條（最高法
    院96年度臺上字第5365號判決意旨參照），附此敘明。又被
    告有如事實欄所示之前案紀錄，於98年9 月28日執行完畢乙
    節，有臺灣高等法院被告前案紀錄表1 份存卷可參（見本院
    卷第4 至7 頁），其於有期徒刑執行完畢後5 年內，故意再
    犯本件有期徒刑以上之罪，為累犯，應依刑法第47條第1 項
    之規定，加重其刑。被告已著手於竊盜行為之實行，未竊得
    財物即為警方當場查獲，為未遂犯，茲依刑法第25條第2 項
    之規定，按既遂犯之刑減輕之，並依法先加後減之。爰審酌
    被告正值盛年，不思正途賺取金錢，竟著手竊取遠傳公司之
    財物，所為非是，惟事後坦承犯行，態度尚可，暨其犯罪之
    動機、目的、手段、素行、尚未竊得財物等一切情狀，量處
    如主文所示之刑，並諭知易科罰金之折算標準。扣案之鑰匙
    1 支、電纜剪1 支及螺絲扳手2 支，為被告所有供犯本案所
    用之物，業據其供承在卷（見本院卷第17頁背面），茲依刑
    法第38條第1 項第2 款之規定，予以沒收。
、無罪部分
一、公訴意旨另略以：被告基於侵入建築物之犯意，於上開時、
    地，無故侵入系爭基地臺及附連圍繞系爭基地臺之土地。因
    認被告涉犯刑法第306 條第1 項之侵入建築物罪。
二、按犯罪事實應依證據認定之，無證據不得認定犯罪事實；不
    能證明被告犯罪者，應諭知無罪之判決，刑事訴訟法第154
    條第2 項、第301 條第1 項分別定有明文。而認定不利於被
    告之事實，須依積極證據，苟積極證據不足為不利於被告事
    實之認定時，即應為有利於被告之認定，更不必有何有利之
    證據（最高法院30年上字第816 號判例要旨參照）。又檢察
    官對於起訴之犯罪事實，應負提出證據及說服之實質舉證責
    任。倘其所提出之證據，不足為被告有罪之積極證明，或其
    指出證明之方法，無從說服法院以形成被告有罪之心證，基
    於無罪推定之原則，自應為被告無罪判決之諭知（最高法院
    92年臺上字第128 號判例要旨參照）。
三、檢察官認被告涉有前揭侵入建築物、附連圍繞建築物之土地
    等犯行，無非係以被告於警詢、偵訊時之自白及現場照片為
    其主要論據。訊據被告固坦承其有進入系爭基地臺及附連圍
    繞系爭基地臺之土地之事實，惟堅詞否認有何侵入建築物或
    附連圍繞建築物之土地等犯行，辯稱：系爭基地臺非屬刑法
    第306 條第1 項之建築物等語（見本院卷第18頁）。
四、按刑法第306 條係為保護個人居住場所之私密性與寧靜不受
    他人之干擾或破壞，而該條文所規定之建築物，係指定著於
    土地之工作物，上有屋面，周有門壁，足以蔽風雨而通出入
    ，適於人之起居者而言，至僅供休憩之涼亭，並無牆壁等類
    設備，顯非適於吾人起居之用，尚難以建築物論（最高法院
    22年上字第269 號判例、25年上字第2009號判例、90年度臺
    上字第5514號判決、92年度臺上字第4921號判決意旨參照）
    ，至附連圍繞之土地則係指附連或圍繞他人住宅或建築物之
    土地，該附連圍繞之土地本質上即有保護居家安全之作用在
    。經查，依卷附現場照片4 張所示（見警卷第19、20頁），
    系爭基地臺乃係以鐵皮頂棚及鐵柱架設而成，四周並無牆壁
    ，尚未達可遮蔽風雨適於人居之狀態，且系爭基地臺由鐵絲
    網外即可一覽無遺系爭基地臺之內部設備，亦無人居住其內
    ，被告進入系爭基地臺自無干擾、破壞個人居住場所之私密
    性及居住安寧，揆諸上開說明，系爭基地臺核與刑法第306
    條之「建築物」要件不符，故被告雖進入系爭基地臺及附連
    圍繞系爭基地臺之土地，然尚難遽認其成立侵入建築物罪及
    侵入建築物附連圍繞之土地罪，檢察官上開認定，並無理由
    。
五、綜上所述，檢察官以被告於警詢、偵訊時之自白及現場照片
    為證，尚不足為被告此部分有罪之積極證明，指出證明之方
    法無從說服法院形成被告有罪之心證，復查無其他積極證據
    證明被告有何檢察官所指侵入建築物或建築物附連圍繞之土
    地等犯行，揆諸前揭意旨，應為被告此部分無罪判決之諭知
    。
據上論斷，應依刑事訴訟法第299 條第1 項前段、第301 條第1
項，刑法第321 條第2 項、第1 項第3 款、第47條第1 項、第25
條第2 項、第41條第1 項前段、第38條第1 項第2 款，判決如主
文。
本案經檢察官潘國威到庭執行職務。
中    華    民    國   100    年    6     月    24    日
                  刑事第三庭    審判長法  官  張世賢
                                      法  官  陳茂亭
                                      法  官  許嘉仁
以上正本證明與原本無異。
如不服本判決應於收受判決後10日內向本院提出上訴書狀，並
應敘述具體理由；其未敘述上訴理由者，應於上訴期間屆滿後
20日內向本院補提理由書（均須按他造當事人之人數附繕本）
「切勿逕送上級法院」。
中    華    民    國   100    年    6     月    24    日
                                      書記官  劉淑蓉
附錄本案論罪科刑之法條：
中華民國刑法第321條第2項、第1項第3款
中華民國刑法第321條
（加重竊盜罪）
犯竊盜罪而有下列情形之一者，處 6 月以上、5 年以下有期徒
刑，得併科新臺幣 10 萬元以下罰金：
一、侵入住宅或有人居住之建築物、船艦或隱匿其內而犯之者。
二、毀越門扇、牆垣或其他安全設備而犯之者。
三、攜帶兇器而犯之者。
四、結夥三人以上而犯之者。
五、乘火災、水災或其他災害之際而犯之者。
六、在車站、埠頭、航空站或其他供水、陸、空公眾運輸之舟、
    車、航空機內而犯之者。
前項之未遂犯罰之。